最高法院刑事判決　　　　　　九十六年度台上字第四九九三號
上　訴　人　甲○○
選任辯護人　謝志嘉律師
　　　　　　侯水深律師
上　訴　人　乙○○
上列上訴人等因偽證案件，不服台灣高等法院高雄分院中華民國
九十四年一月十二日第二審判決（九十三年度上訴字第七八八號
，起訴案號：台灣高雄地方法院檢察署九十二年度偵字第一六五
七一號），提起上訴，本院判決如下：
    主  文
原判決撤銷，發回台灣高等法院高雄分院。
    理  由
本件原判決認定上訴人甲○○前於民國八十年間與林湘舟、廖隆
基、鄭冬寶等人合夥投資購地建屋，迄八十五年間協議終止合夥
關係，而由甲○○與林湘舟依比例共同分得登記於廖隆基名下，
門牌號碼為高雄市前金區○○○路七十三號之房屋及坐落之土地
（下稱系爭房地），嗣甲○○與林湘舟因系爭房地未能順利銷售
而引發分擔房屋貸款、水電費、管理費及稅款等相關費用之糾紛
，甲○○先代為清償後，於九十一年六月十八日向第一審法院提
起請求林湘舟返還代墊款之民事訴訟，經該法院以九十一年度訴
字第一八０六號審理在案。於上開案件審判程序中，因承審法官
闡明兩造所應分擔之相關費用應以系爭房地合理可售出，卻因其
中一造反對致未能售出之時期為基準較為公允，詎甲○○為求勝
訴，明知林湘舟始終未曾反對出售系爭房地，且於八十九年間某
日在其住處與林湘舟、蘇豐雅夫婦及仲介乙○○等四人之會談中
，甲○○即曾向林湘舟及蘇豐雅承認有買主向其出價新台幣（下
同）一千零五十萬元購買系爭房地時，雖林湘舟同意出售，惟其
不同意賣出致未成交等情，竟仍於上開案件九十一年十二月十一
日言詞辯論期日之數日前，以電話聯繫上訴人乙○○，教唆其於
開庭時證稱係林湘舟反對賣出系爭房地之虛偽陳述。乙○○受此
教唆後，亦明知林湘舟未曾反對出售系爭房地，仍基於偽證之犯
意，於上開期日以證人身分在第一審法院民事庭作證時，供前具
結後，就該案情有重要關係之何造於何時反對出售系爭房地等事
項，虛偽陳述：「八十七年六、七月……當時隔壁有一個補習班
，我有問他們是否有意願購買這間房子，當時他們初步談到一千
零五十萬的出價……當時我、甲○○、林湘舟三人有在甲○○家
裡當面討論這件事情。甲○○有同意，所以才叫我去說服林湘舟
，但是林湘舟並沒有同意。……一千零五十萬元是林湘舟當場沒
有同意。」云云，足以影響民事事件審判之正確性。嗣因林湘舟
憶起該次會談曾以錄音機錄得商議內容，而於該案九十二年一月
十五日言詞辯論期日時提出，經承審法官當庭勘驗錄音帶後，上
開虛偽證詞始不獲採信等情，因而維持第一審論處甲○○教唆證
人於執行審判職務之公署審判時，於案情有重要關係之事項，供
前具結而為虛偽陳述，乙○○證人於執行審判職務之公署審判時
，於案情有重要關係之事項，供前具結，而為虛偽陳述之罪刑，
固非無見。
惟查審判期日之訴訟程序，專以審判筆錄為證。未經參與審理之
法官參與判決者，其判決當然違背法令，刑事訴訟法第四十七條
、第三百七十九條第十三款分別定有明文。觀第一審審判筆錄（
第一審訴字卷第五十七頁）之記載，參與第一審審判之法官為審
判長法官徐美麗、法官陳億芳、鄭詠仁。然第一審判決書所載參
與判決之法官則為審判長法官徐美麗、法官高增泓、鄭詠仁。其
中高增泓法官，未經參與審理竟參與判決，第一審判決顯有上揭
違背法令之情形而無可維持。原審漏未詳查審酌及此，竟仍判予
維持，原判決自難認為適法。上訴意旨執以指摘原判決不當，非
無理由，應認原判決有撤銷發回更審之原因。
據上論結，應依刑事訴訟法第三百九十七條、第四百零一條，判
決如主文。
中　　華　　民　　國　九十六　年　　九　　月　 二十 　日
                      最高法院刑事第八庭
                          審判長法官  陳　正　庸
                                法官  賴　忠　星
                                法官  林　開　任
                                法官  宋　　　祺
                                法官  陳　晴　教
      本件正本證明與原本無異
                                      書  記  官
中　　華　　民　　國　九十六　年　　九　　月　二十八　日
                                                      Ｋ
